臺灣高等法院臺南分院刑事判決
110年度金上訴字第956號
上  訴  人  
即  被  告  丁○○



上列上訴人因加重詐欺等案件，不服臺灣嘉義地方法院110年度
訴字第37號中華民國110年6月23日第一審判決（起訴案號：臺灣
嘉義地方檢察署109年度偵字第8053號、第10292號），提起上訴
，本院判決如下：
    主  文
原判決撤銷。
丁○○幫助犯洗錢防制法第十四條第一項之洗錢罪，累犯，處有期
徒刑伍月，併科罰金新臺幣壹萬伍仟元，罰金如易服勞役，以新
臺幣壹仟元折算壹日。未扣案之犯罪所得新臺幣伍仟元沒收，於
全部或一部不能沒收或不宜執行沒收時，追徵其價額；又以網際
網路對公眾散布而犯詐欺取財罪，累犯，處有期徒刑玖月。未扣
案之犯罪所得新臺幣肆仟壹佰捌拾伍元沒收，於全部或一部不能
沒收或不宜執行沒收時，追徵其價額。
    事  實
一、丁○○可預見將金融帳戶存摺、提款卡及密碼交付他人使用
    ，可能幫助不詳犯罪集團從事詐欺取財犯行，以之作為取得
    財物之管道，亦可預見該帳戶可能作為對方收受、提領特定
    犯罪所得使用，對方提領後會產生遮斷金流以逃避國家追訴
    、處罰之效果，竟基於縱有人將其介紹提供之帳戶用以從事
    詐欺取財、洗錢犯行，亦不違背其本意之幫助犯意，於民國
    108年12月24日前數日，與官忠憲一同前至臺南市安南區某
    處，介紹官忠憲將所其申設之中國信託商業銀行帳號000000
    000000號帳戶（下稱甲帳戶）之提款卡（含密碼），以新臺
    幣（下同）2萬5,000元之價格，販賣給真實姓名年籍不詳、
    自稱「莊治翔」之人（無證據證明該人係未滿18歲之人），
    而容任該人及其所屬之詐欺集團成員使用上開帳戶以遂行詐
    欺取財及洗錢犯罪（無證據證明該詐欺集團成員中有未滿18
    歲之人，亦無證據證明丁○○知悉或可得而知該集團成員達3
    人以上），丁○○並向官忠憲取得5,000元介紹費（官忠憲之
    部分，另由臺灣嘉義地方法院以110年度簡上字第73號判決
    ）。嗣該詐欺集團成員取得甲帳戶資料後，意圖為自己不法
    之所有，基於詐欺取財及洗錢之犯意，分別對附表所示之被
    害人行騙(詳細詐騙時間、匯款時間、金額，均詳附表所示)
    。迨被害人受騙分別將款項匯入甲帳戶後，該詐欺集團成員
    隨即持甲帳戶之提款卡至自動櫃員機將款項提領殆盡，致警
    方難以追查前揭詐欺取財犯罪所得之來源及去向，順利利用
    甲帳戶隱匿該犯罪所得。
二、丁○○無對外販售IPhone手機之真意，竟意圖為自己不法之所
    有，基於以網際網路對公眾散布而犯詐欺取財之犯意，於10
    9年2月20日18時10分許前某時，以暱稱「林恭幕」之名義，
    在社群軟體臉書之「APPLE蘋果二手.全新交流中心」上，公
    開刊登販售「IPhone7」二手手機之虛假訊息。適丙○○於109
    年2月20日18時10分許被該則訊息所吸引，以臉書MESSENGER
    功能主動與丁○○聯繫，致陷於錯誤，而依丁○○之指示，於同
    日18時59分匯3,200元（扣掉手續費15元，僅實際匯入3,185
    元）至丁○○向不知情之友人黃政嘉所借用之中華郵政股份有
    限公司帳號00000000000000號帳戶（下稱乙帳戶）內。丁○○
    見丙○○受騙上當，竟接續前揭犯意，再向丙○○謊稱還有1支I
    Phone 8 PLUS手機要販賣等語，致丙○○陷於錯誤，再依丁○○
    指示，於同日22時2分再匯1,000元之定金至乙帳戶內。嗣丙○○遲未收到手機，始悉受騙。
三、案經乙○○、丙○○分別訴由臺中市政府警察局大雅分局、臺北
    市政府警察局北投分局各別報請臺灣臺中地方檢察署、臺灣
    士林地方檢察署呈轉臺灣高等檢察署檢察長令轉臺灣嘉義地
    方檢察署檢察官偵查起訴。
    理  由
壹、證據能力部分：
    按被告以外之人於審判外之陳述，雖不符刑事訴訟法第159
    條之1 至第159 條之4 之規定，而經當事人於審判程序同意
    作為證據，法院審酌該言詞陳述或書面陳述作成時之情況，
    認為適當者，亦得為證據；當事人、代理人或辯護人於法院
    調查證據時，知有同法第159 條第1 項不得為證據之情形，
    而未於言詞辯論終結前聲明異議者，視為有前項之同意，刑
    事訴訟法第159 條之5 定有明文。立法意旨在於傳聞證據未
    經當事人之反對詰問予以核實，原則上先予排除；惟若當事
    人已放棄反對詰問權，於審判程序中表明同意該等傳聞證據
    可作為證據；或於言詞辯論終結前未聲明異議，基於尊重當
    事人對傳聞證據之處分權，及證據資料愈豐富，愈有助於真
    實發見之理念，且強化言詞辯論主義，使訴訟程序得以順暢
    進行，上開傳聞證據亦均具有證據能力。查本判決所引用被
    告以外之人於審判外之言詞或書面陳述，經檢察官於本院審
    理時表示同意有證據能力（見本院卷第112-114頁），另上
    訴人即被告（下稱被告）丁○○未於本院審理期間到庭或於本
    案言詞辯論終結前具狀聲明異議，本院審酌該等被告以外之
    人審判外陳述作成時之情況，並無不能自由陳述之情形，亦
    無顯不可信之情狀，且未見有何違法取證或其他瑕疵，而與
    待證事實具有關聯性，本院認為以之作為證據應屬適當，自
    均得作為證據。
貳、實體部分：
一、被告丁○○於本院審理時，經合法傳喚未到庭。惟上開事實
　　，業據被告丁○○坦白承認（見偵7436號卷第59-61頁；偵805
    3號卷第29頁反面；原審卷第128頁），核與證人官忠憲（見
    偵22009號卷第81-85頁；警卷第3-11頁；偵8053號卷第16頁
    正反面、第29頁）、黃政嘉（見偵7436號卷第63-65頁）、
    證人即告訴人乙○○（見偵22009號卷第87-97頁）、丙○○（見
    偵7436號卷第67-74頁）、證人即被害人甲○○（見警卷第13-
    20頁）證述之情節相符，復有：⑴告訴人乙○○部分之桃園市
    政府警察局龜山分局大華派出所受理刑事案件報案三聯單、
    受理案件紀錄表、受理詐騙帳戶通報警示簡便格式表、金融
    機構聯防機制通報單、內政部警政署反詐騙諮詢專線紀錄表
    、中國信託銀行、郵局ATM之自動櫃員機交易明細表、乙○○
    與詐騙集團成員間之LINE對話截圖（見偵22009號卷第305-3
    11、317-319、339-341、343-361頁）；⑵被害人甲○○部分之
    網路交易明細查詢截圖、甲○○與詐騙集團成員間之LINE對話
    紀錄截圖、臺北市政府警察局信義分局福德街派出所受理刑
    事案件報案三聯單、受理各類案件紀錄表、受理詐騙帳戶通
    報警示簡便格式表、金融機構聯防機制通報單、內政部警政
    署反詐騙諮詢專線紀錄表（見警卷第63、69-71、75-79、81
    -87、95-97、123頁）；⑶告訴人丙○○部分之桃園市政府警察
    局蘆竹分局南崁派出所受理各類案件紀錄表、受理刑事案件
    報案三聯單、受理詐騙帳戶通報警示簡便格式表、金融機構
    聯防機制通報單、內政部警政署反詐騙諮詢專線紀錄表、國
    泰世華銀行自動櫃員機交易明細表、丙○○與暱稱「林恭幕」
    之臉書MESSENGER對話截圖、丙○○與暱稱「林恭幕」之通話
    紀錄截圖（見偵7436號卷第91-95、101-103、111、119-123
    、124-125頁）；⑷甲帳戶之客戶印鑑卡、基本資料、存款交
    易明細、自動化交易LOG資料-裁金交易明細（見偵22009號
    卷第215-276頁）、中華郵政股份有限公司109年3月11日儲
    字第1090059763號函及其檢送之黃政嘉帳戶00000000000000
    號之郵局帳戶基本資料、客戶歷史交易清單（見偵7436號卷
    第87-90 頁）等資料在卷可按，足認被告上開任意性自白與
    事實相符，應可採信。從而，本案事證明確，被告之犯行堪
    以認定，應依法論罪科刑。
二、論罪科刑部分：
　㈠事實欄一部分：
　⒈刑法第30條之幫助犯，係以行為人主觀上有幫助故意，客觀
    上有幫助行為，即對於犯罪與正犯有共同認識，而以幫助意
    思，對於正犯資以助力，但未參與實行犯罪之行為者而言。
    幫助犯之故意，除需有認識其行為足以幫助他人實現故意不
    法構成要件之「幫助故意」外，尚需具備幫助他人實現該特
    定不法構成要件之「幫助既遂故意」，惟行為人只要概略認
    識該特定犯罪之不法內涵即可，無庸過於瞭解正犯行為之細
    節或具體內容。此即學理上所謂幫助犯之「雙重故意」。金
    融帳戶乃個人理財工具，依我國現狀，申設金融帳戶並無任
    何特殊限制，且可於不同之金融機構申請多數帳戶使用，是
    依一般人之社會通念，若見他人不以自己名義申請帳戶，反
    而收購或借用別人之金融帳戶以供使用，並要求提供提款卡
    及告知密碼，則提供金融帳戶者主觀上如認識該帳戶可能作
    為對方收受、提領特定犯罪所得使用，對方提領後會產生遮
    斷金流以逃避國家追訴、處罰之效果，仍基於幫助之犯意，
    而提供該帳戶之提款卡及密碼，以利洗錢實行，仍可成立一
    般洗錢罪之幫助犯（最高法院108年度台上大字第3101號裁
    定與判決意旨參照）。本院認依被告之智識程度及社會經驗
    ，主觀上當有認識該他人以暴利收購人頭帳戶之目的係為不
    法用途，金流經由人頭帳戶被提領後將產生追溯困難之情，
    卻仍介紹官忠憲販賣甲帳戶資料以利洗錢實行，應成立幫助
    一般洗錢罪。
　⒉被告雖介紹官忠憲販賣甲帳戶供詐欺集團作為詐欺取財使用
    ，然被告並未參與實行詐術之行為，且亦無證據證明被告有
    參與詐欺取財犯行之構成要件行為，是被告介紹提供甲帳戶
    之行為，僅係參與詐欺取財構成要件以外之行為，自應論以
    幫助犯，而非共同正犯。
  ⒊核被告所為，係犯刑法第30條第1項前段、第339條第1項之幫
    助詐欺取財罪，以及刑法第30條第1項前段、洗錢防制法第1
    4條第1項之幫助一般洗錢罪。
  ⒋被告以單一提供甲帳戶資料之幫助行為，幫助他人向告訴人
　　乙○○、被害人甲○○詐騙，為想像競合犯，應從一重處斷；又
    被告所犯幫助詐欺取財罪與幫助洗錢罪間，具有局部之同一
    性，乃一行為觸犯數罪名之想像競合犯，應依刑法第55條規
    定，從一重之幫助洗錢罪處斷。
　⒌公訴意旨漏未論及被告亦幫助行騙者向被害人甲○○行騙之部
    分，以及未論以幫助一般洗錢罪，容有未洽，惟上開部分與
    業經起訴之部分，均為裁判上一罪關係，依刑事訴訟法第26
    7條規定，本院自得擴張此部分之犯罪事實，併予審理。原
    審亦已當庭告知被告上情（見原審卷第109-110頁），無礙
    其防禦權之行使。
　⒍幫助他人犯罪，並非實行正犯，在事實上雖有二人以上共同
    幫助他人犯罪，應各負幫助犯罪責任，而無適用刑法第28條
    之餘地（最高法院105 年度台上字第1895號判決意旨參照）
    ，是本案雖係由被告介紹官忠憲提供甲帳戶予詐欺集團，而
    幫助他人犯罪，然依據上開說明，被告與官忠憲應分別擔負
    幫助之責任，附此敘明。
　㈡事實欄二部分：
　⒈核被告所為，係犯刑法第339條之4第1項第3款之以網際網路
    對公眾散布而犯詐欺取財罪。
  ⒉被告供稱：當初與被害人丙○○聯繫時，就是要騙他錢，2次行
    騙都是基於同一個詐騙意思等語（見原審卷第128頁）。是
    被告係基於單一決意，在時間、空間密接下，接續為相同犯
    行，且侵害同一法益，依一般健全觀念，難以強行分開，以
    包括一行為予以評價，較為合理，應論以接續犯一罪。公訴
    意旨認此部分係數罪併罰，容有誤會。
　㈢刑之加重減輕部分：
　⒈被告前因妨害性自主案件，經原審法院以106年度侵訴字第43
    號判決判處應執行有期徒刑10月，緩刑3年確定，其後緩刑
    經撤銷入監執行，並於108年7月1日因縮短刑期執行完畢出
    監，有臺灣高等法院被告前案紀錄表可參，其於5年以內故
    意再犯本案有期徒刑以上之各罪，均為累犯。本院審酌被告
    所涉罪質、犯罪情狀，認為如依累犯規定加重最低本刑，並
    不會使被告所受之刑罰超過其所應負擔之罪責，也不會使其
    人身自由因此遭受過苛之侵害，與憲法罪刑相當原則及比例
    原則皆無抵觸，應依刑法第47條第1項規定皆加重其刑。
　⒉事實欄一部分，被告未實際參與洗錢犯行，所犯情節較正犯
    輕微，爰依刑法第30條第2項規定，按正犯之刑減輕之；另
    被告於原審審理中已自白洗錢犯行，業如前述，應依洗錢防
    制法第16條第2 項規定（犯前2 條之罪，在偵查或審判中自
    白者）減輕其刑，並先加後遞減之。　　　　　　　　　
　⒊事實欄二部分，按刑法第59條之酌量減輕其刑，必於犯罪之
    情狀有特殊之原因與環境等等，在客觀上足以引起一般同情
    ，認為縱予宣告法定低度刑期，猶嫌過重者，始有適用。又
    刑法第339條之4第1項第3款之以網際網路對公眾散布而犯詐
    欺取財罪，其法定本刑為1年以上7年以下有期徒刑，而以網
    路詐欺取財之人，其原因動機不一，犯罪情節未必相同，危
    害社會程度亦屬有異。然此類犯行之法定最低本刑均屬一致
    ，難謂盡符事理之平，於此情形，倘依其情狀處以適切徒刑
    ，即足生懲儆之效，並可達防衛社會之目的者，自非不可依
    客觀之犯行與主觀之惡性兩者加以考量其情狀，是否存有足
    以憫恕之處，再適用刑法第59條規定酌量減輕其刑，以求個
    案裁判之量刑，能斟酌至當，符合比例原則。本院審酌被告
    以網際網路之方式詐取被害人丙○○財物，固有不當，惟其詐
    得之財物僅4,185元，金額非鉅，犯罪情節尚屬輕微。倘被
    告僅因此過錯，便至少應科以最低刑度有期徒刑1年，恐屬
    過重，在客觀上已足以引起一般同情，實有顯可憫恕之處，
    爰依刑法第59條之規定酌量減輕其刑，俾符合罪刑相當之原
    則，並依法先加後減輕之。　　　
三、原審認被告罪證明確，予以論罪科刑，固非無見。然查，被
    告有上開犯罪科刑及執行完畢情形，其於有期徒刑執行完畢
    後，5 年以內故意再犯本件有期徒刑以上之各罪，均為累犯
    ，已如前述，原判決未論以累犯，復未說明理由，容有未洽
    。被告上訴意旨以其並未強迫或利誘官忠憲販賣甲帳戶，係
    官忠憲自願所為，另原審量刑過重，請求從輕量刑云云，然
    原審判決並未認定被告有強迫或利誘官忠憲出賣甲帳戶，另
    原審就本案未依累犯規定加重，是難認原審判決有量刑過重
    之情，從而，被告之上訴固無理由，惟原審判決既有上開可
    議之處，自屬無可維持，應由本院將原審判決予以撤銷改判
    。爰審酌被告介紹官忠憲販賣甲帳戶給行騙者做為犯罪工具
    ，造成執法機關不易查緝犯罪行為人，嚴重危害社會治安，
    助長社會犯罪風氣，致告訴人乙○○、被害人甲○○分別受有如
    附表所示之損害；及利用網際網路方式向告訴人丙○○詐得4,
    185元之犯罪情節，且未與被害人達成和解，所為自屬非是
    ，惟念及其坦承犯行之犯後態度，兼衡其於原審審理時自陳
    高職肄業之智識程度；未婚無子，平常與祖母、胞兄同住，
    從事消防配管工作，經濟狀況普通之家庭生活狀況等一切情
    狀，分別量處如主文第二項所示之刑，並就罰金部分，諭知
    易服勞役之折算標準。
四、沒收之說明：　　
    被告介紹官忠憲販賣甲帳戶而獲得5,000元，另實際向被害
    人丙○○共詐得4,185元（被害人另損失之15元，係手續費，
    並非被告所取得）各節，業據被告供陳在卷（見偵7436卷第
    60頁；原審卷第128頁），此即為被告之犯罪所得，雖未據
    扣案，仍應依刑法第38之1第1項前段、第3項規定，分別在
    各罪主文項下，予以宣告沒收，並於全部或一部不能沒收或
    不宜執行沒收時，均追徵其價額。　
參、本件被告經合法傳喚，無正當之理由未於審判期日到庭，爰
    依刑事訴訟法第371 條之規定，不待其陳述，逕行判決。　
據上論斷，應依刑事訴訟法第371條、第369條第1項前段、第364
條、第299條第1項前段，洗錢防制法第14條第1項、第16條第2項
，刑法第11條、第30條第1項前段、第2項、第339條第1項、第33
9條之4第1項第3款、第55條、第47條第1項、第59條、第42條第3
項、第38條之1第1項前段、第3項，刑法施行法第1條之1第1項，
判決如主文。
本案經檢察官吳咨泓提起公訴、檢察官葉耿旭到庭執行職務
中　　華　　民　　國　　110 　年　　10　　月　　29　　日
                 刑事第三庭    審判長法  官  陳連發
                                     法  官  洪榮家
                                     法  官  何秀燕
以上正本證明與原本無異。
如不服本判決應於收受送達後20日內向本院提出上訴書狀，其未
敘述上訴理由者，並得於提起上訴後20日內向本院補提理由書（
均須按他造當事人之人數附繕本）「切勿逕送上級法院」。
　　　　　　　　　　　　　　　　　　　書記官  翁心欣
中　　華　　民　　國　　110 　年　　10　　月　　29　　日
附錄本案論罪科刑法條：
刑法第30條
幫助他人實行犯罪行為者，為幫助犯。雖他人不知幫助之情者，
亦同。
幫助犯之處罰，得按正犯之刑減輕之。
　
刑法第339條
意圖為自己或第三人不法之所有，以詐術使人將本人或第三人之
物交付者，處5 年以下有期徒刑、拘役或科或併科50萬元以下罰
金。
以前項方法得財產上不法之利益或使第三人得之者，亦同。
前2 項之未遂犯罰之。

中華民國刑法第339條之4
犯第339條詐欺罪而有下列情形之一者，處1年以上7年以下有期
徒刑，得併科1百萬元以下罰金：
一、冒用政府機關或公務員名義犯之。
二、三人以上共同犯之。
三、以廣播電視、電子通訊、網際網路或其他媒體等傳播工具，
    對公眾散布而犯之。
前項之未遂犯罰之。

洗錢防制法第2條
本法所稱洗錢，指下列行為：
一、意圖掩飾或隱匿特定犯罪所得來源，或使他人逃避刑事追訴
    ，而移轉或變更特定犯罪所得。
二、掩飾或隱匿特定犯罪所得之本質、來源、去向、所在、所有
    權、處分權或其他權益者。
三、收受、持有或使用他人之特定犯罪所得。
　
洗錢防制法第14條
有第2 條各款所列洗錢行為者，處7 年以下有期徒刑，併科新臺
幣5 百萬元以下罰金。
前項之未遂犯罰之。
前2 項情形，不得科以超過其特定犯罪所定最重本刑之刑。

附表：
編號 被害人 詐騙時間及方法 匯款時間 匯款金額（新臺幣） 1 乙○○ 詐欺集團成員自108年12月3日起以「林子傑」之名義，向乙○○誆稱能代為在「富裕管理平台」操盤獲利，再向其收取代操費、境內外獲利手續費等費用云云。乙○○因而陷於錯誤，依指示於右列所示時間，匯款右列所示金額至甲帳戶。 108年12月24日0時3分 3萬元    108年12月24日0時4分 3萬元    108年12月25日11時46分 3萬元    108年12月25日11時48分 3萬元 2 甲○○ 詐欺集團成員自108年12月15日22時許，在SWEET RING交友平台、LINE以「林子傑」之名義，向甲○○誆稱能代為在某交易平台操盤獲利，再向其收取代操費用云云。甲○○因而陷於錯誤，依指示於右列所示時間，匯款右列所示金額至甲帳戶。 108年12月23日23時54分 2萬2,000元    108年12月28日14時25分 1萬元    108年12月28日15時51分 1萬5,000元    108年12月28日19時42分 3萬元    108年12月29日13時55分 3萬元    108年12月29日13時57分 3萬元    108年12月29日20時49分 9萬1,000元    108年12月29日23時11分 1元 

【卷目索引】
⒈臺灣臺中地方檢察署109年度偵字第22009號卷，即偵22009號卷
   
⒉臺灣士林地方檢察署109年度偵字第7436號卷，即偵7436號卷 
⒊臺灣嘉義地方檢察署109年度偵字第8053號卷，即偵8053號卷 
⒋臺灣嘉義地方檢察署109年度偵字第10292號卷 
⒌臺中市政府警察局豐原分局中市警豐分偵字第1090085780號卷
  ，即警卷 
⒍臺灣嘉義地方檢察署110年度偵字第119號卷，即偵119號卷 
⒎原審110年度訴字第37號卷，即原審卷 
⒏本院110年度金上訴字第956號卷，即本院卷